ACORDAO-COMPLETO-2567429

ACÓRDÃO 8758/2022 ATA 43/2022 - SEGUNDA CÂMARA

VISTOS, relatados e discutidos estes autos de tomada de contas especial constituída em cumprimento ao Acórdão 19120/2021-TCU-Segunda Câmara, com vistas à quantificação de débito e identificação dos responsáveis por suposto dano aos cofres do Serviço Social da Indústria (Sesi) na aplicação de recursos aportados ao projeto "Baixio dos Doidos" no exercício de 2012,
ACORDAM os Ministros do Tribunal de Contas da União, reunidos em sessão da Segunda Câmara, ante as razões expostas pelo Relator, em:
9.1. reconhecer a ocorrência de prescrição da pretensão punitiva e ressarcitória, com fundamento nos arts. 1º da Lei 9.873/1999 e arts. 2º, 4º, inc. II, da Resolução-TCU 344/2022;
9.2. deixar de prosseguir com o julgamento das contas, com fulcro no art. 12, parágrafo único, da Resolução-TCU 344/2022;
9.3. arquivar o processo, nos termos do art. 11 da Resolução-TCU 344/2022;
9.4. enviar cópia deste acórdão ao Sesi/DN e aos responsáveis.

Tomada de contas especial instaurada em razão de suposto dano aos cofres do Serviço Social da Indústria (Sesi/DN) decorrente da aplicação de recursos aportados em projeto de Departamento Regional do Sesi. Mérito.

Segunda Câmara

Serviço Social da Indústria - Departamento Nacional.

3. Responsáveis: Robson Braga de Andrade, XXX.020.566-XX; Renato Caporali Cordeiro, XXX.990.166-XX; João Antônio Filocre Saraiva, XXX.916.306-XX; Cláudia Martins Ramalho, XXX.655.507-XX; Aliança Comunicação e Cultura Ltda., 10.841.500/0001-00; Lina Rosa Gomes Vieira da Silva, XXX.205.924-XX; Luiz Otavio Gomes Vieira da Silva, XXX.226.004-XX; Instituto Origami, 08.469.619/0001-51; Hebron Costa Cruz de Oliveira, XXX.153.054-XX; Romero Neves Silveira Souza Filho, XXX.346.124-XX.

13.1. Ministros presentes: Antonio Anastasia (na Presidência), Aroldo Cedraz e Bruno Dantas (Relator).
13.2. Ministro-Substituto convocado: Marcos Bemquerer Costa.

BRUNO DANTAS

Cuidam os autos de tomada de contas especial constituída em cumprimento ao Acórdão 19120/2021-TCU-Segunda Câmara (rel. Ministro-Substituto André Luís de Carvalho) , proferido no processo de representação TC Processo 042.852/2018-8, com vistas à quantificação de débito e identificação dos responsáveis por suposto dano aos cofres do Sesi na aplicação de recursos aportados ao projeto "Baixio dos Doidos" no exercício de 2012.
2. 	Fui designado relator do processo por força da Questão de Ordem 2/2022, proferida em 21/9/2022.
3. 	Tendo verificado a possibilidade de prescrição da pretensão punitiva e ressarcitória, determinei o pronunciamento da unidade sobre essa questão em específico (peça 52) .
4. 	Em atendimento, a unidade produziu a seguinte instrução (peça 54) , que contou com a anuência do corpo diretivo da unidade (peças 55-56) :
"1. A presente instrução visar dar cumprimento ao despacho do ministro-relator (peça 52) que determinou a essa unidade técnica que se pronunciasse acerca da ocorrência de possível prescrição, à luz dos arts. 2º, 4º, II, e 5º, I, da Resolução TCU 344/2022.
2. Inicialmente é necessário fazer um breve histórico do processo e descrever os aspectos mais importantes do ajuste bem como as irregularidades apuradas.
3. Essa tomada de contas especial foi constituída em cumprimento ao Acórdão 19120/2021-TCU-Segunda Câmara, de 30/11/2021, de relatoria do Ministro-Substituto André Luís de Carvalho, proferido nos autos do processo de representação TC Processo 042.852/2018-8, com vistas à quantificação de débito e identificação dos responsáveis por suposto dano aos cofres do Sesi na aplicação de recursos aportados ao Projeto 'Baixio dos Doidos', por parte do Departamento Nacional do Serviço Social da Indústria no exercício de 2012.
4. A mencionada representação, de iniciativa da Superintendência Regional da Polícia Federal em Pernambuco (PF) , noticiou possíveis irregularidades na execução de projetos culturais patrocinados pelo Sesi, sendo recebida e conhecida neste TCU, respectivamente, em 11/12/2018 e 8/3/2019, mediante despacho do relator (peça 13, TC Processo 042.852/2018-8) .
5. No âmbito da PF, o procedimento investigativo resultou na denominada 'Operação Fantoche', deflagrada em 19/2/2019, a qual contou com a participação de auditores deste TCU, em apoio à autoridade policial. Parte do material apreendido por ocasião da operação, bem como obtido a partir de outras medidas autorizadas pelo Poder Judiciário foi objeto de exame pela unidade técnica deste TCU (SeinfraOperações) , cujos resultados constam de relatórios juntados originariamente ao TC Processo 027.879/2017-8, processo administrativo.
6. Nesse ponto, vale transcrever trechos da instrução à peça 237 da representação (TC Processo 042.852/2018-8) que discorrem sobre o referido processo administrativo:
5. A matéria tratada na presente representação vem sendo objeto de acompanhamento por esta unidade técnica no bojo do TC Processo 027.879/2017-8, processo administrativo constituído a partir de produção de conhecimento formalizada, em março/2017, pela extinta Secretaria de Controle Externo em Mato Grosso do Sul (Secex/MS) , cujo respectivo relatório, de 31/3/2017, encontra-se juntado por cópia a estes autos (peça 6) .
6. Em vista da materialidade dos recursos financeiros envolvidos nas contratações e das demais circunstâncias identificadas no aludido relatório de inteligência, buscou-se atuação conjunta entre o TCU e a Polícia Federal, em cuja superintendência em Pernambuco já tramitava o IPL 111/2014, a qual foi autorizada em setembro/2017 pelo Ministro-Substituto André Luís de Carvalho, designado para a relatoria dos processos das unidades do SESI no biênio 2017/2018.
 (...) 
12. De seu turno, no âmbito interno, a participação dos servidores do TCU no cumprimento das aludidas diligências foi autorizada mediante decisão adotada nos autos do TC Processo 027.879/2017-8, em 30/09/2017, a qual, consoante exposto anteriormente, autorizou o compartilhamento das informações produzidas pelo TCU com a Polícia Federal.
7. Em suma, estudos preliminares elaborados pela extinta Secex/MS recomendaram o aprofundamento da análise dos repasses de recursos do Sesi por meio de patrocínio de projetos culturais viabilizados mediante contratações firmadas com organizações sem fins lucrativos. Posteriormente, foi autuado no âmbito deste Tribunal o processo TC Processo 042.852/2018-8, que cuidou de representação de iniciativa da Superintendência Regional da Polícia Federal em Pernambuco. Nessa representação, determinou-se a instauração da presente TCE (Acórdão 19120/2021-TCU-Segunda Câmara) .
8. Em relação ao ajuste celebrado e às impropriedades, tem-se a seguinte situação.
9. Os principais elementos do contrato celebrado (peça 45, p. 171-176) , cujo objeto consistia na execução da exposição denominada 'Baixio dos Doidos', em comemoração ao centenário de Luiz Gonzaga, realizada no período de 15/6 a 15/7/2012 na cidade de Caruaru/PE, constam descritos na instrução à peça 46:
84. Dentre outras cláusulas estipuladas no instrumento contratual, firmado em 18/06/2012, com vigência de três meses, destacam-se as a seguir apresentadas:
a) obrigação de o patrocinado aplicar os recursos repassados pelo patrocinador exclusivamente no objeto do contrato (cláusula 3.1.a) ;
b) obrigação de o patrocinado apresentar prestações de contas mensais de todas as atividades desenvolvidas durante a vigência contratual, de forma a comprovar a aplicação dos recursos e a execução das contrapartidas (cláusula 3.1.d) ;
c) previsão de que o pagamento do valor ajustado se daria em parcela única, condicionado à entrega de relatórios que comprovassem a realização das atividades relacionadas ao evento (cláusula 7.1) .
85. Em 07/08/2012, ou seja, após a realização da exposição, a qual teria sido finalizada em 15/07/2012, o Instituto Origami formalizou a nota fiscal 288, em valor equivalente ao pactuado no contrato de patrocínio, a qual, apesar de recibo firmado no dia seguinte por seu diretor sociocultural, Romero Souza Filho, somente veio a ser paga em 04/09/2012, consoante observado na respectiva ordem de pagamento.[footnoteRef:2] [2:  Documento apreendido no SESI/DN (item 105 do auto de apreensão, p. 2/3 do arquivo digitalizado. Equipe DF-01) .] 
86. Na mesma oportunidade, o patrocinado apresentou, a título de prestação de contas, os documentos de despesa a seguir relacionados:
Tabela 3 - Despesas declaradas na prestação de contas da exposição Baixio dos Doidos
	Tipo
	Número
	Data
	Emitente
	CNPJ
	Valor (R$) 

	Recibo
	--
	23/07/2012
	MB Gestão Empresarial e Logística Ltda.
	05.946.584/0001-06
	200.000,00

	NF
	1454
	25/07/2012
	Onomatopeia Ideias Sonoras Ltda. ME
	04.490.617/0001-93
	282.000,00

		44
	08/08/2012
	Musicata Cia. De Arte
	07.998.435/0001-16
	768.355,00

		4180
		Aliança Comunicação e Cultura Ltda.
	10.841.500/0001-00
	749.235,00

	TOTAL (R$) 
	1.999.590,00

Fonte: Processo 5.106/2012, apreendido no SESI/DN (item 29 do auto de apreensão, p. 190/196 do arquivo digitalizado. Equipe DF-01) .
87. Recebida a prestação de contas e acusado o recebimento de relatório técnico, em nova manifestação de Cláudia Martins Ramalho, datada de 22/08/2012, ratificada pelo gerente da unidade, João Antônio Filocre Saraiva, providenciou-se o pagamento do valor ajustado no contrato de patrocínio, o qual, consoante ressaltado, foi creditado ao Instituto Origami em 04/09/2012.
10. Outro aspecto importante abordado por diversos trechos no Relatório de Informação de Controle 4/2019 (RICE 4/2019) é o fato de o instrumento que formalizou a avença ter previsto em seu corpo a prestação de contas dos recursos aplicados, conforme se observa dos seguintes excertos (peça 5, p. 20) :
88. Inicialmente, observa-se que o contrato de patrocínio apresentava cláusulas aparentemente contraditórias relacionadas à obrigatoriedade de aplicação, por parte do patrocinado, dos recursos repassados pelo patrocinador exclusivamente no objeto do contrato, com a estipulação de pagamento do valor ajustado em parcela única, após a comprovação da realização do evento.
89. Com efeito, a obrigatoriedade de aplicação dos recursos e a respectiva necessidade de comprovação de seu emprego exclusivo no objeto do contrato de patrocínio - cláusulas 3.1.a e 3.1.d - levam a crer que os recursos seriam repassados de forma prévia à realização do projeto, a título de financiamento do evento.
 (...) 
92. Nessas condições, de forma a coadunar cláusulas contratuais aparentemente dicotômicas com o processo de pagamento levado a termo pelo SESI/DN, no qual o repasse da importância pactuada somente veio a ocorrer após o término do evento, condicionado, contudo, à necessidade de comprovação dos gastos incorridos pelo patrocinado na execução do projeto, a interpretação mais adequada daquilo que foi pactuado entre as partes conduz ao entendimento de que caberia à entidade patrocinada financiar, a suas expensas, a exposição para, somente após sua conclusão, vir a ser ressarcida pelo patrocinador em função das despesas incorridas no desenvolvimento do projeto.
93. E, como visto, o Instituto Origami apresentou documentos que indicam ter incorrido em despesas de valor equivalente ao pactuado no contrato de patrocínio firmado com o ente paraestatal, de forma a fazer jus ao pagamento integral da importância.
94. Contudo, sobejam elementos que indicam que a prestação de contas apresentada pelo Instituto Origami, senão no todo, foi em boa parte fraudada.
11. De fato, o próprio instrumento (peça 45, p. 171-176) estabelecia a obrigação, por parte da contratada, de prestar contas dos recursos aplicados, verbis:
3.1. Durante a vigência deste Contrato, a PATROCINADA obriga-se a:
a) Aplicar dos recursos repassados pelo PATROCINADOR exclusivamente no objeto do presente contrato;
 (...) 
d) Apresentar prestação de contas mensais de todas as atividades desenvolvidas pela PATROCINADA durante a vigência do Contrato, comprovando a aplicação dos recursos e as contrapartidas executadas;
e) Apresentar ao PATROCINADOR, em até 30 (trinta) dias após o encerramento das ações previstas, relatório final comprovando a realização e o cumprimentos de todas as contrapartidas relacionadas na proposta de patrocínio e contendo, em anexo, um exemplar de cada peça publicitária e promocional do Projeto, com inserção da logomarca do SESI, como fotografia da peça de divulgação para comprovação das contrapartidas;
12. Assim, é forçoso reconhecer que o instrumento formalizado previu a obrigação de prestação de contas por parte da contratada dos recursos aplicados.
13. Em relação à irregularidade, o exame do ajuste revelou tratar-se da não comprovação dos gastos incorridos na execução do Projeto Baixio dos Doidos, representando um prejuízo quantificado em R$ 1.699.510,00, com sub-rogação integral do objeto à empresa Aliança Comunicação e Cultura Ltda. O débito deveria ser devolvido aos cofres do Departamento Nacional do Sesi, sendo atualizado monetariamente a partir de 4/9/2012, data do último repasse ao IPCB, conforme RICE 4/2019 (peça 5, p. 21) .
14. Tecidas essas observações iniciais, verificaremos nos parágrafos seguintes a ocorrência de prescrição.
15. De acordo com o art. 4º, II, da Resolução TCU 344/2022, abaixo transcrito, em casos como o que se examina, o prazo prescricional de cinco anos (art. 2º) é contado a partir da data da apresentação da prestação de contas ao órgão competente para a sua análise:
Art. 4° O prazo de prescrição será contado:
I - da data em que as contas deveriam ter sido prestadas, no caso de omissão de prestação de contas;
II - da data da apresentação da prestação de contas ao órgão competente para a sua análise inicial;
III - do recebimento da denúncia ou da representação pelo Tribunal ou pelos órgãos de controle interno, quanto às apurações decorrentes de processos dessas naturezas;
IV - da data do conhecimento da irregularidade ou do dano, quando constatados em fiscalização realizada pelo Tribunal, pelos órgãos de controle interno ou pelo próprio órgão ou entidade da Administração Pública onde ocorrer a irregularidade;
V - do dia em que tiver cessado a permanência ou a continuidade, no caso de irregularidade permanente ou continuada.
16. Compulsando os autos, constata-se que, em 22/8/2012, o Sesi recebeu a prestação de contas da contratada (peça 45, p. 197) :
Acusamos o recebimento da prestação de contas referente à realização da 'Exposição Baixio dos Doidos' - no valor de R$ 1.999.590,00, conforme notas fiscais e recibos em anexo.
Recebemos, ainda, Relatório Técnico com a descrição e registro dos resultados obtidos com o apoio concedido, que conferem com o estabelecido no Anexo 1 do Contrato de Patrocínio firmado com o Instituto Origami, em 18 de junho de 2012.
17. Assim, à luz do art. 4º, II, da Resolução TCU 344/2022, a data inicial a ser considerada para a contagem do prazo prescricional de 5 anos deve ser 22/8/2012.
18. No tocante às causas de interrupção dessa contagem, o art. 5º da resolução estabelece o seguinte:
Art. 5º A prescrição se interrompe:
I - pela notificação, oitiva, citação ou audiência do responsável, inclusive por edital;
II - por qualquer ato inequívoco de apuração do fato;
III - por qualquer ato inequívoco de tentativa de solução conciliatória;
IV - pela decisão condenatória recorrível.
§ 1° A prescrição pode se interromper mais de uma vez por causas distintas ou por uma mesma causa desde que, por sua natureza, essa causa seja repetível no curso do processo.
§ 2° Interrompida a prescrição, começa a correr novo prazo a partir do ato interruptivo.
19. No caso em comento, identificam-se as seguintes ocorrências, que se enquadram nas hipóteses de interrupção da nova regra desta Corte:
a) em 13/3/2014, instauração do Inquérito Policial (IPL) 111/2014 (peça 36, pp. 1-2) , ato inequívoco que importou apuração do fato (inciso II) ;
b) em 27/9/2017, autuação do processo de produção de conhecimento TC-Processo 027.879/2017-8, a partir de relatório elaborado sobre possíveis irregularidades pelo desvio de recursos provenientes do Serviço Social da Indústria (Sesi) , por intermédio do aporte de recursos financeiros sob a forma de patrocínios a projetos culturais executados por algumas organizações não governamentais (ONG) , ato inequívoco que importou apuração do fato (inciso II) ;
c) em 30/9/2017, despacho do relator do TC-Processo 027.879/2017-8, que autorizou a atuação conjunta entre TCU e a Polícia Federal, em cuja Superintendência em Pernambuco já tramitava o IPL 111/2014, ato inequívoco que importou apuração do fato (inciso II) ;
d) em 11/12/2018, recebimento do processo de representação TC-Processo 042.852/2018-8, ato inequívoco que importou apuração do fato (inciso II) . De observar que a data de recebimento e não a de autuação do processo deve ser considerada, à luz da orientação contida no Boletim de Jurisprudência 425/2022: 'A data de início da contagem do prazo prescricional na hipótese do recebimento de representação pelo TCU (art. 4º, inciso III, da Resolução TCU 344/2022) é a do protocolo da representação, e não a data de autuação do respectivo processo';
e) em 30/11/2021, prolação do Acórdão 19120/2021-TCU-Segunda Câmara (peça 3) que determinou a instauração da presente TCE, a partir da conversão do TC-Processo 042.852/2018-8, e autorizou a citação dos responsáveis (inciso I) ;
f) em 6/12/2021, autuação da presente tomada de contas especial TCProcesso 044.614/2021-7, ato inequívoco que importou apuração do fato (inciso II) ;
g) em 2/8/2022, prolação do Acórdão 4358/2022-TCU-Primeira Câmara (peça 81) que determinação de citação dos responsáveis (inciso I) .
20. Cumpre informar que foram denegados pelo STF, mediante decisões monocráticas do ministro relator Alexandre de Moraes, já transitadas em julgado, mandados de segurança impetrados pelo Instituto Origami, requerendo o reconhecimento da prescrição relativa a outras tomadas de contas especiais oriundas do TC Processo 042.852/2018-8 (MS 38755 e MS 38748) . Ademais, vale assinalar que os marcos interruptivos acima mencionados foram reconhecidos nas aludidas decisões da Suprema Corte.
21. Vê-se, portanto, que, entre a data de início da contagem (22/8/2012) e a primeira causa interruptiva (13/3/2014) e entre os marcos interruptivos acima expostos, não transcorreu o lapso temporal de 5 (cinco) anos.
22. Pelo exposto, entende-se não ter havido a prescrição quinquenal prevista no art. 2º da Resolução TCU 344/2022. Assim, propõe-se o envio dos autos ao gabinete do Ministro Relator para que autorize a continuidade do exame deste processo."
5.	Na sequência, remeti os autos para colher a manifestação do MPTCU, que se pronunciou nos seguintes termos (peça 58) :
"Trata-se de tomada de contas especial instaurada com vistas à quantificação de débito e identificação dos responsáveis por suposto dano aos cofres do Serviço Social da Indústria (Sesi) na aplicação de recursos aportados ao projeto Baixio dos Doidos 2012, por parte do Departamento Nacional do Sesi (Sesi/DN) .
2. Em que pese não haver ainda exame da unidade técnica a respeito das questões principais de mérito, vêm os autos a esta representante do MPTCU para manifestação a respeito de possível prescrição.
3. A situação apresentada nestes autos é análoga a de outros processos também originados da 'Operação Fantoche', nos quais emitimos parecer sobre a aventada ocorrência de prescrição, a exemplo do TC Processo 044.600/2021-6 (peça 85 do referido processo) .
4. Naquelas ocasiões, concluímos que, tendo os critérios para a fixação do termo inicial da prescrição previstos no art. 4.º da Resolução TCU 344/2022 se baseado no entendimento adotado pelo STF na ADI 5509 - orientado, por sua vez, pela teoria da actio nata em seu viés subjetivo -, o inciso II do referido artigo somente é aplicável nas hipóteses em que as irregularidades são verificáveis por meio da análise da prestação de contas, o que não é o caso das irregularidades tratadas nos processos derivados da 'Operação Fantoche'. Nesses casos, inclusive no que ora se analisa, o termo inicial é a data do conhecimento da irregularidade constatada em fiscalização do Tribunal (art. 4.º, IV, da citada resolução) , entendimento que ora reiteramos. Como consignamos naqueles casos, tal data seria 31/3/2017, quando foi apresentado o primeiro relatório de produção de conhecimento do TC Processo 027.879/2017-8 (peça 1 do referido processo) .
5. Além disso, conforme observou a unidade técnica, foram denegados pelo STF, mediante decisões já transitadas em julgado, mandados de segurança em que se invocou a prescrição a respeito de outras tomadas de contas especiais oriundas do TC Processo 042.852/2018-8 (MS 38755 e MS 38748) , ocasiões em que a instauração do inquérito policial IPL 111/2014, em 13/3/2014, foi considerada como causa interruptiva.
6. Assim, considerando a instauração do referido IPL, cujos elementos basearam a apuração do TCU, como causa interruptiva (art. 5.º, II, da Resolução TCU 344/2022) , não ocorreu a prescrição das pretensões punitivas e de ressarcimento no caso sob exame, seja qual for o termo inicial adotado: a data da prática do ato, a data da apresentação da prestação de contas ou a data do conhecimento das irregularidades pelo Tribunal.
7. Ante o exposto, esta representante do Ministério Público de Contas manifesta-se de acordo com o encaminhamento proposto pela unidade técnica, no sentido do não reconhecimento da prescrição e do consequente prosseguimento do processo."
	É o relatório.

Alvaro Figueiredo Maia de Mendonça Junior (14265/OAB-PE), representando Robson Braga de Andrade.

Procuradora-Geral Cristina Machado da Costa e Silva.

TOMADA DE CONTAS ESPECIAL. PROJETO BAIXIO DOS DOIDOS. SESI/DN. RECONHECIMENTO DA PRESCRIÇÃO. ARQUIVAMENTO.

TOMADA DE CONTAS ESPECIAL (TCE)

Secretaria de Controle Externo do Desenvolvimento Econômico (SecexDesenvolvimento).

Trata-se de tomada de contas especial (TCE) com vistas à quantificação de débito e identificação dos responsáveis por suposto dano aos cofres do Serviço Social da Indústria (Sesi) na aplicação de recursos aportados ao projeto "Baixio dos Doidos" no exercício de 2012.
O Projeto Baixio dos Doidos foi realizado no estado de Pernambuco no ano de 2012, sendo viabilizado pela contratação firmada entre o Departamento Nacional do Sesi e o Instituto Origami, cujo valor foi de R$ 1.999.590,00.
A instituição destinou grande parte do valor do contrato à empresa Aliança Comunicação e Cultura Ltda., que forneceu quase a totalidade dos serviços.
Apura-se nos autos a não comprovação da correta aplicação de parte dos recursos repassados, no valor de R$ 1.699.510,00.
Fui designado relator destes autos, por força da Questão de Ordem 2/2022, de 21/9/2022.
Diante da possibilidade de ter ocorrido prescrição à luz dos arts. 2º, 4º, inc. II, e 5º, da Resolução-TCU 344/2022, determinei o pronunciamento da unidade instrutora quanto a esse ponto (peça 52) .
A secretaria concluiu que a prescrição não teria se consumado, sob o argumento de que a prestação de contas foi apresentada em 22/08/2012, data do início da contagem do prazo prescricional, que teria sido interrompido em 13/03/2014, com a instauração do Inquérito Policial 111/2014 (peça 36, pp. 1-2) . Na oportunidade, informou que nos MS 38755 e MS 38748 foi denegada a segurança (peça 200) .
De forma análoga, o Ministério Público de Contas também concluiu pela inocorrência da prescrição.
***
Não obstante as conclusões da unidade instrutora e do parquet especializado, tenho entendimento diverso acerca da prescrição neste caso específico.
No caso em apreciação, considerando que os recursos pagos ao Instituto Origami são de origem pública federal, cabe ao TCU fiscalizar a sua correta aplicação.
O suposto débito decorre da comprovação de apenas R$ 300.080,00 das despesas do projeto, que totalizam R$ 1.999.590,00, sendo este o valor repassado pelo Sesi/DN ao Instituto Origami.
O contrato firmado entre o Sesi/DN e o instituto previa a obrigação de o patrocinado apresentar prestações de contas mensais de todas as atividades desenvolvidas durante a vigência contratual, de forma a comprovar a aplicação dos recursos e a execução das contrapartidas (cláusula 3.1.d) , também que o pagamento do valor ajustado se daria em parcela única, condicionado à entrega de relatórios que comprovassem a realização das atividades relacionadas ao evento (cláusula 7.1) .
Em 22/08/2012, o Sesi/DN recebeu a prestação de contas e autorizou o pagamento do valor acordado (peça 45, p. 197) . Portanto, nos termos do art. 4º da Resolução-TCU 344/2022, nessa data o prazo de prescrição quinquenal começou a ser contado. 
Nas TCE autuadas por força Acórdão 19120/2021-TCU-Segunda Câmara, proferido nos autos de representação do TC Processo 042.852/2018-8, já julgadas pelo TCU - Acórdãos/TCU 8.507/2022, 8.508/2022, 8.516/2022, 8.517/2022, 8.518/2022, todos da Segunda Câmara -, foi fixada a data da apresentação de contas para o início da contagem do prazo prescricional (art. 4º, inciso II, da Resolução-TCU 244/2022) .
Foi também adotado como primeiro ato inequívoco de apuração apto a interromper o prazo, nos termos do art. 5º, inciso II, da mencionada resolução, o recebimento da representação oferecida pela Polícia Federal (TC Processo 042.852/2018-8) em 11/12/2018. Nesse sentir, foi reconhecida a ocorrência da prescrição em todos esses casos.
Entendo que as datas fixadas nessas decisões da Segunda Câmara estão em consonância com o Acórdão 2285/2022-TCU-Plenário e com a Resolução-TCU 344/2022, aprovada por meio dessa decisão.
Assim, considerando a prestação de contas apresentada em 22/08/2012, e a primeira interrupção do prazo prescricional em 11/12/2018, impõe-se reconhecer a ocorrência de prescrição da pretensão punitiva e ressarcitória e promover o arquivamento destes autos.
Ante o exposto, voto por que o Tribunal adote o acórdão que ora submeto à deliberação deste Colegiado. 
TCU, Sala das Sessões, em 13 de dezembro de 2022.
Ministro BRUNO DANTAS 
Relator